【裁判字號】    92,台上,6475
【裁判日期】    921120
【裁判案由】    違反槍砲彈藥刀械管制條例
【裁判全文】
最高法院刑事判決                              九十二年度台上字第六四七五號
    上  訴  人  甲○○
右上訴人因違反槍砲彈藥刀械管制條例案件，不服台灣高等法院高雄分院中華民國九
十年五月二十三日第二審判決（九十年度上訴字第五四八號，起訴案號：台灣高雄地
方法院檢察署八十九年度偵字第四五六四號），提起上訴，本院判決如左：
    主  文
上訴駁回。
    理  由
按刑事訴訟法第三百七十七條規定，上訴於第三審法院，非以判決違背法令為理由，
不得為之。是提起第三審上訴，應以原判決違背法令為理由，係屬法定要件。如果上
訴理由狀並非依據卷內訴訟資料，具體指摘原判決不適用何種法則或如何適用不當，
或所指摘原判決違法情事，顯與法律規定得為第三審上訴理由之違法情形不相適合時
，均應認其上訴為違背法律上之程式，予以駁回。本件原判決認定上訴人甲○○因其
房東莊右任遭不詳人士騷擾，其為威嚇前來騷擾之人，於民國八十九年一月五日晚上
八時許，自行在高雄縣鳳山市○○路二二○巷四十七號租住處之廚房，以數量、品質
不詳之鞭炮（爆竹）及大頭針塞入台灣啤酒及稻香酒之空玻璃瓶內，並在瓶口留有導
火索以為引信之方式，接續製造具有破壞性與殺傷力之爆裂物三枚。嗣經警於同年二
月十八日下午四時二十分許，在上址二樓樓梯間小儲藏室內查獲，並扣得上述爆裂物
三枚等情。因而撤銷第一審判決，改判仍論處上訴人未經許可，製造爆裂物罪刑。已
敘明右揭事實，業據上訴人於警詢及偵查中自白不諱，並有上述爆裂物三枚扣案（已
因鑑試而滅失，照片存卷）可資佐證。而該三枚爆裂物經送請內政部警政署刑事警察
局鑑驗結果，其外觀、大小與結構相同，均係以市售之玻璃酒瓶為容器，內裝鞭炮（
爆竹）及大頭針，並接出數條併聯之爆引，利用點火方式引爆，經以點燃瓶外引線施
以鑑定之結果，均發生爆炸，造成玻璃瓶爆裂，並造成瓶內裝填之大頭針在防爆筒內
四射，均具破壞性與殺傷力，依其爆炸後之客觀事實評估其爆炸威力，均足以炸傷人
體之皮肉層而具殺傷力，有該局八十九年三月二十九日刑偵五字第三九七○八號爆裂
物鑑驗通知書一份、八十九年六月十三日（八九）刑偵五字第七○八八四號函及所附
鑑定紀錄暨照片六張、八十九年十一月十五日（八九）刑偵五字第一八一三七八號函
暨所附照片六張在卷可稽。而查鞭炮（爆竹）具有瞬間爆炸之性質，以之與大頭針裝
入酒瓶內加以引爆，因鞭炮爆炸之動能致生酒瓶爆裂併同大頭針向外飛射奔放之結果
，對於相當週遭範圍內之人身或財產將生危害，足見上訴人所製造之上述三枚爆裂物
均屬槍砲彈藥刀械管制條例第四條第一項第二款所稱之爆裂物無訛；為其所憑之證據
及認定之理由。並以上訴人雖辯稱：伊製造上開物品時，不知會產生破壞力與殺傷力
，且其僅將爆竹與酒瓶加以「聚合」或「集合」，並未以化學合成方式加以製造，自
無製造爆裂物之犯罪故意云云。惟查上訴人將鞭炮（爆竹）及大頭針置於玻璃瓶內，
若點燃爆竹，勢必造成玻璃瓶爆炸，玻璃碎片及瓶內之大頭針將隨爆炸之動能而四處
奔射，而具有破壞性及殺傷力，此為眾所週知之常識，自難諉為不知；且爆裂物之製
造，祇要其製造行為能達成爆裂之效果，而對於人體或財產具有殺傷力或破壞性者，
即為已足，並不限於以化學方式加以合成為必要，對於上訴人所辯如何係卸責之詞，
而不足以採信，亦於理由內詳加指駁及說明。核其所為之論斷，俱與卷內資料相符，
從形式上觀察，原判決並無理由矛盾或適用法則不當等違背法令之情形。上訴意旨略
以：原判決採用伊於偵查中所供在鳳山市○○路朋友住處製造爆裂物等語，作為證據
，卻又認定其製造爆裂物之地點係在其租住處，其理由不無矛盾。又鑑驗機關將本件
查扣物置於圓形鐵桶內予以引爆，自不能測出酒瓶碎片及大頭針散射之範圍，無從認
定有無破壞性與殺傷力，原判決採為證據，亦有不當。再原判決僅以伊所為「危險性
非輕」為由，認第一審判決依刑法第五十九條減刑為不當，而予以撤銷，其理由亦嫌
空泛云云。惟查證據之取捨及事實之認定，均為事實審法院之職權，倘其採證認事並
未違反證據法則，自不得任意指為違法。查上訴人於偵查中雖供稱其係在鳳山市○○
路朋友（指莊右任）住處製造上述爆裂物等語；但其於警詢時亦供稱其曾與莊右任同
住於上址，於第一審亦供稱上述爆裂物係伊住於莊右任租住處時所製造等語（見警卷
第二頁、第一審卷第二十九頁）。可見其所稱之「保泰路朋友住處」，即為其本人暫
居之處所，是原判決認定上訴人在其鳳山市○○路租住處製造上開爆裂物，尚無矛盾
可言；上訴意旨執此指摘原判決不當，自屬誤會。又原判決依據內政部警政署刑事警
察局之鑑測報告，以上述爆裂物經引爆後，造成玻璃瓶爆裂，瓶內之大頭針在防爆筒
內四射，其爆炸威力足以炸傷人體之皮肉層，認上訴人所製造之爆裂物具有破壞性及
殺傷力。並進一步說明上訴人將具有瞬間爆炸性質之鞭炮（即爆竹）與大頭針一併裝
入酒瓶內，於引爆時，因鞭炮爆炸之動能，足致生酒瓶爆裂碎片併同大頭針向外飛射
奔放，對於相當週遭範圍內之人身或財產將生危害，因認上述爆裂物應屬於槍砲彈藥
刀械管制條例第四條第一項第二款所規定爆裂物之範疇，經核並無不合。上訴意旨置
原判決明確之論斷於不顧，猶執陳詞，漫指原判決採信上述鑑定報告為不當云云，自
非適法之上訴理由。再刑法第五十九條之酌量減刑，必於犯罪之情狀確可憫恕者，始
有其適用。第一審判決並未具體說明上訴人犯罪情狀在客觀上有何可堪憫恕之情形，
僅以上訴人製造之爆裂物尚未發生實害結果，遽依上述規定減刑，難謂適法。是原判
決以上訴人製造之爆裂物危險性非輕，認第一審判決遽依上述規定減刑不當，而予以
撤銷糾正，於法並無違背。雖其理由略嫌簡略，但於判決結果並無影響。上訴意旨執
此無關判決結果之枝節問題，指摘原判決不當，亦非適法之第三審上訴理由。綜上，
本件上訴意旨並非依據卷內訴訟資料具體指摘原判決有何違背法令之情形，徒憑己意
，就原審採證認事職權之適法行使，以及原判決已明確論斷詳細說明之事項，漫指為
違法，並就無關判決結果之枝節問題，徒事爭執，顯與法律規定得為第三審上訴理由
之違法情形不相適合。揆諸前揭說明，其上訴為違背法律上之程式，應予駁回。
據上論結，應依刑事訴訟法第三百九十五條前段，判決如主文。
中      華      民      國    九十二    年     十一     月     二十     日
                              最高法院刑事第六庭
                                  審判長法官  吳  雄  銘
                                        法官  池  啟  明
                                        法官  石  木  欽
                                        法官  郭  毓  洲
                                        法官  吳  三  龍
      右正本證明與原本無異
                                              書  記  官
中      華      民      國    九十二    年     十一     月    二十五    日
                                                                        Ｒ


司法院資訊處製作；財團法人民間司法改革基金會備份。
